【裁判字號】    90,易,192
【裁判日期】    900319
【裁判案由】    詐欺
【裁判全文】
臺灣臺北地方法院刑事判決                            九十年度易字第一九二號
    公  訴  人  臺灣臺北地方法院檢察署檢察官
    被      告  甲○○
                乙○○○
右列被告因詐欺案件，經檢察官提起公訴（八十九年度偵字第一八五七○號），本院
判決如左：
    主  文
甲○○、乙○○○均無罪。
    理  由
一、公訴意旨略以：被告甲○○及乙○○○係夫妻，二人皆明知財務已陷於窘迫，竟
    均意圖為自己不法之所有，共同基於詐欺取財之概括犯意聯絡，而對外招募互助
    會，連黃雅葵因而信以為真，於民國（下同）八十五年一月二十五日及同年十一
    月五日，分別參加由甲○○及乙○○○所招募並由甲○○擔任會首之二互助會（
    下稱甲會及乙會），甲會會期自八十五年一月二十五日起至八十八年十一月二十
    五日止，乙會會期則自八十五年十一月五日起至八十九年七月三十一日止，甲、
    乙二會每會會員每月均需繳納會款新台幣（下同）一萬元，連黃雅葵並以連吉、
    黃湘文、連永發、連進興、連繡霞及陳慧美六人名義參加甲會七會，另以連吉、
    陳意紋、陳碩彥及連繡霞四人名義參加乙會六會，並陷於錯誤而均依約按月繳納
    會款予甲○○及乙○○○，詎連黃雅葵於甲會中所標得如附表一所示之死會三會
    以及如附表二所示之死會三會，甲○○所簽發之支票屆期提示均遭退票，甲○○
    並宣布停會，經連黃雅葵質問後甲○○乃又交付如附表三所示之支票以供抵償甲
    、乙會中之活會七會應付會款，惟屆期仍不獲兌現，連黃雅葵始知悉受騙，共計
    損失五百零五萬七千三百元，因認被告二人涉有刑法第三百三十九條第一項之詐
    欺取材罪嫌云云。
二、按犯罪事實應依證據認定之，無證據不得推定其犯罪事實；又不能證明被告犯罪
    者，應諭知無罪之判決，刑事訴訟法第一百五十四條、第三百零一條第一項分別
    定有明文。訊據被告甲○○、乙○○○，雖坦承曾向告訴人連黃雅葵招募前揭互
    助會，並按月收取會款，且所簽發供支付會款之支票並未兌現，惟均堅決否認有
    何詐欺犯行，皆辯稱：係因遭受他人拖累始無能力支付告訴人之應得會款，並無
    詐欺之不法所有意圖，且告訴人於甲會已標走五會、於乙會則已標走三會，各死
    會會款均已清楚，且於宣布停會之初即已取得告訴人之諒解，並提供伊子連斌雄
    所有位於台北縣中和市之套房二間予告訴人擔保債權，伊等確有誠意解決此債務
    等語。經查：詐欺取財罪必須行為人於行為之初即具有不法所有意圖始能成立，
    以本案而言，必需被告二人於招募互助會之時即有不法所有意圖始能論以詐欺取
    財罪。本案被告二人與告訴人係親戚，告訴人自十多年前即陸續跟被告甲○○所
    招募之互助會，均未有問題，業據告訴人陳述在卷。再就本案而言，告訴人已得
    標六會，會款由被告甲○○向告訴人調借，雖被告所交付之支票不能兌現，然畢
    竟告訴人已得標，若被告自始即有詐欺之不法所有意圖，應無可能讓告訴人得標
    六會後再向告訴人借貸，而該借貸行為與原來之互助會間係另一不同之法律關係
    ，換言之，就告訴人所標得之六個互助會部分，應認為被告甲○○確實已支付會
    款，僅係告訴人同意將款項借貸與被告甲○○而已，被告既已支付得標會款，自
    無詐欺取財之可言。且告訴人多年來跟被告二人所招募之互助會，均未有倒會之
    情形，尚難以另七個會倒會遽認被告於召募互助會之初即有詐欺告訴人之不法所
    有意圖，本案綜合現存之證據，不能證明被告二人犯罪，此外，無其他積極證據
    足認被告二人有何詐欺取財犯行，揆諸首開說明，應為無罪之諭知。
三、據上論斷，應依刑事訴訟法第三百零一條第一項，判決如主文。
本案經檢察官葉惠燕到庭執行職務
中    華    民    國      九十        年      三    月    十九      日
                                      臺灣臺北地方法院刑事第二庭
                                          法  官  曾  正  龍
右正本證明與原本無異。
如不服本判決，應於判決送達後十日內，向本院提出上訴狀。
                                          書記官  彭  自  青
中    華    民    國      九十        年      三    月   二十九     日


司法院資訊處製作；財團法人民間司法改革基金會備份。
